臺灣高等法院臺中分院刑事裁定　　　　　100年度聲字第105號
聲 請 人
即 被 告　林政緯
上列聲請人即被告因毒品危害防制條例案件，對於本院99年度毒
抗字第1150號中華民國99年12月30日第二審確定裁定，聲請重新
審理等，本院裁定如下：
    主  文
聲請駁回。
    理  由
一、本件聲請人即被告林政緯聲請重新審理等意旨略以：1.依毒
    品危害防制條例第30條第1項規定：「觀察、勒戒及強制戒
    治之費用，由勒戒處所及戒治處所填發繳費通知單向受觀察
    、勒戒或強制戒治處分人或上開受處分少年之扶養義務人收
    取並解繳國庫。但自首或貧困無力負擔者，得免予繳納。」
    ，本案聲請人係為自首，卻仍須自費負擔勒戒及戒治費用，
    顯與上開條文規定不合。原確定裁定誤解聲請人之抗告意旨
    ，誤以為自首之提出係為請求免除或減輕觀察、勒戒或強制
    戒治等處分，特於此再行提出。2.聲請人對於原確定裁定依
    據「有無繼續施用毒品傾向評估標準紀錄表」裁定強制戒治
    ，表示質疑與冤屈，原確定裁定對於本項抗告理由並無詳細
    載敘，顯有迴避之嫌。3.依據法務部89年12月6日法89矯字
    第33729號函所附「有無繼續施用毒品傾向評估標準評分說
    明手冊」，載明判定之原則為依(1)人格特質(2)臨床徵候(3)環
    境相關因素等3項評估標準依據，其中第四項情形特殊之個
    案，在認為依上述分數判定原則不合事實，可依據實際之狀
    況詳實註明判定之理由，且手冊中更明文規定除本於臨床實
    務，以綜合評估為依據外，並應載明具體事證，非僅可以抽
    象之文字記載為判定理由，而原確定裁定及一審之裁定皆無
    敘明。4.依刑事訴訟法第404條之規定，鈞院於裁定書末竟
    以不得抗告為終末，顯有違背法令之虞。爰依刑事訴訟法第
    421條、483條提出再審之聲請並聲明疑義之訴云云。
二、按刑事訴訟法第421條係規定：不得上訴於第三審法院之案
    件，除前條規定外，其經第二審確定之【有罪判決】，如就
    足生影響於判決之重要證據漏未審酌者，亦得為受判決人之
    利益，聲請再審。而本件原確定裁定僅係對原審裁定令聲請
    人入戒治處所強制戒治，聲請人不服提起抗告，為駁回抗告
    之裁定，並非【有罪判決】，自不適用該條之規定，應適用
    毒品危害防制條例第20條第1項之規定。又按毒品危害防制
    條例第20條第1項固然規定：「觀察、勒戒及強制戒治之裁
    定確定後，有下列情形之一，認為應不施以觀察、勒戒或強
    制戒治者，受觀察、勒戒或強制戒治處分之人，或其法定代
    理人、配偶，或檢察官得以書狀敘述理由，聲請原裁定確定
    法院重新審理：一適用法規顯有錯誤，並足以影響裁定之結
    果者。二原裁定所憑之證物已證明為偽造或變造者。三原裁
    定所憑之證言、鑑定或通譯已證明其為虛偽者。四參與原裁
    定之法官，或參與聲請之檢察官，因該案件犯職務上之罪，
    已經證明者。五因發現確實之新證據足認受觀察、勒戒或強
    制戒治處分之人，應不施以觀察、勒戒或強制戒治者。六受
    觀察、勒戒或強制戒治處分之人，已證明其係被誣告者。」
    。惟查，本件聲請人具狀謂依法提出再審聲請之訴，卻未表
    明原確定裁定具有毒品危害防制條例第20條第1項之哪一款
    情形，而本院核諸聲請人前揭所敘，亦認與毒品危害防制條
    例第20條第1項各款之情形均不相符。
三、次按刑事訴訟法第483條規定：「當事人對於有罪裁判之文
    義有疑義者，得向諭知該裁判之法院聲明疑義。」。所謂諭
    知該裁判之法院，係指諭知科刑判決，即具體的宣示主刑、
    從刑之法院而言。所謂對於有罪裁判之解釋有疑義，係指對
    於科刑判決主文有疑義而言，至對於判決之理由，則不許聲
    明疑義，蓋科刑判決確定後，檢察官應依判決主文而為執行
    ，倘主文之意義明瞭，僅該主文與理由之關係間發生疑義，
    並不影響於刑之執行，自無請求法院予以解釋之必要（參最
    高法院27年聲字第19號判例）。而本件原確定裁定僅係駁回
    聲請人之抗告，並無具體宣示聲請人應入戒治處所強制戒治
    ，也未對原審裁定主文有何更易，依前揭判例意旨，足見本
    院並非屬刑事訴訟法第483條所指之「諭知該裁判之法院」
    ，對此部分無管轄權。
四、刑事訴訟法第415條第1項前段規定：「對於抗告法院之裁定
    ，不得再行抗告」。是以原確定裁定記載不得再抗告，自無
    不合。本件聲請人以刑事訴訟法第404條之規定，認為原確
    定裁定記載不得再抗告於法不合云云，惟刑事訴訟法第404
    條係規定：「對於判決前關於管轄或訴訟程序之裁定，不得
    抗告。但下列裁定，不在此限：一有得抗告之明文規定者。
    二關於羈押、具保、責付、限制住居、搜索、扣押或扣押物
    發還、因鑑定將被告送入醫院或其他處所之裁定及依第105
    條第3項、第4項所為之禁止或扣押之裁定。三對於限制辯護
    人與被告接見或互通書信之裁定。」，而聲請人前述情況與
    此條文但書規定得抗告之情形，無一相符。
五、按毒品危害防制條例第30條規定之「勒戒及強制戒治之費用
    」，係屬行政執行法第11條第1項所稱義務人「依法令負有
    公法上金錢給付義務」，得由勒戒處所或戒治處所之機關依
    行政執行法有關規定移送該管行政執行處強制執行（參法務
    部90年7月6日法律字第021612號、90年7月17日法律字第025
    525號、法務部行政執行署90年2月19日行執一字第000456號
    函）。顯見聲請人是否符合自首規定，得否免予繳納勒戒及
    強制戒治之費用，並非屬檢察官之執行，聲請人向法院聲明
    異議，亦有誤會，附此敘明。
六、綜上，本件聲請人無論是聲請重新審理或聲明疑義，均不符
    合法律規定之程序，質疑原確定裁定為何記載「不得再抗告
    」，亦無所據，應予駁回。
七、依毒品危害防制條例第20條之1第4項、刑事訴訟法第486條
    ，裁定如主文。
中    華    民    國   100    年    1     月    25    日
            刑事第七庭    審判長法  官  林  榮  龍
                                法  官  王  義  閔
                                法  官  李  秋  娟
以上正本證明與原本無異。
不得抗告。
                                書記官  詹  錫  朋
中    華    民    國   100    年    1     月    25    日